臺灣臺中地方法院刑事判決　　　　　　　　　　　　九十四年度訴字第一五九三號
　　公　訴　人　台灣台中地方法院檢察署檢察官
　　被　　　告　丁○○
右列被告因偽造文書等案件，經檢察官聲請簡易判決處刑（聲請案號：九十四年度偵
字第五九六八號），本院沙鹿簡易庭認不得以簡易判決處刑，簽由刑事庭改依通常程
序審理（九十四年度沙簡字第二八六號），因被告於準備程序中就被訴事實為有罪之
陳述，本院合議庭裁定由受命法官獨任進行簡式審判程序後，判決如左：
    主  文
丁○○連續行使偽造私文書，足以生損害於他人，處有期徒刑肆月，如易科罰金，以
佰元折算壹日。中國信託商業銀行信用卡（卡號號：0000000000000
000號）背面簽名欄上偽造之「劉建良」署押壹枚及摟馬飲食店信用卡簽帳單商店
存根聯上偽造之「劉建良」署押肆枚，均沒收。
    事  實
一、丁○○於民國（下同）九十四年三月中旬某日，在臺中縣后里鄉○○路附近，拾
    獲甲○○所申辦於不詳時、地遺失、背面簽名欄空白之中國信託商業銀行（下稱
    中國信託）之信用卡（卡號：0000000000000000號）一張，竟
    意圖為自己不法之所有，予以侵占入己，復又基於行使偽造私文書及意圖為自己
    不法所有或利益之概括犯意，未經「劉建良」之同意或授權，先在上揭信用卡背
    面簽名欄，偽簽「劉建良」之署押一枚，作為簽名者於該信用卡有效期限內有權
    使用該信用卡之辨識及證明，足以生損害於劉建良及中國信託後，復持該信用卡
    ，至位於臺中縣后里鄉○○路一五七之二號之「摟馬ＫＴＶ」唱歌、喝酒、吃點
    心、小菜後，於如附表所示之時間，未經甲○○之同意或授權，將上開信用卡交
    予「摟馬ＫＴＶ」之員工刷卡結帳，而消費如附表所示之金額，再於二聯式信用
    卡簽帳單之商店存根聯上（一式二聯，分為持卡人存根聯及商店存根聯），偽造
    「劉建良」之署押於二聯式消費簽帳單之商店存根聯上，作成不實之簽帳單私文
    書持交「摟馬ＫＴＶ」之員工，使該員工陷於錯誤，誤以為丁○○確係該信用卡
    之真正持卡人而允其刷卡結帳，而取得前揭喝酒、點心及小菜等物及獲得相當於
    各次消費款項之不法利益，均足生損害於甲○○、劉建良、中國信託及特約商店
    「摟馬ＫＴＶ」之權益。嗣於九十四年三月二十七日晚上九時四十五分許，丁○
    ○復以同一手法，持上開信用卡，至上址點取啤酒六瓶、小菜四盤、水果及喝酒
    等消費完畢後，而行使前揭偽造之私文書（即信用卡背面之簽名卡片）欲刷卡結
    帳時，經中國信託通知「摟馬ＫＴＶ」該信用卡刷卡人並非持卡人本人，而詐欺
    未遂，始查悉上情。
二、案經臺中縣警察局大甲分局報請臺灣臺中地方法院檢察署檢察官偵查後聲請簡易
    判決處刑。
    理  由
一、右揭事實，業據被告丁○○於警詢及偵查時已坦承不諱，復於本院審理時為認罪
    之陳述，核與被害人甲○○與證人即「摟馬ＫＴＶ」員工丙○○指述情節相符，
    復有「摟馬飲食店」簽帳單之商店存根聯影本四紙附卷可稽，足認被告之自白與
    事實相符。本件事證明確，被告之犯行，應堪認定。
二、按在信用卡背面簽名欄上簽名，單純自形式上觀察，即足以表示信用卡之簽名者
    於信用卡有效期限內有權使用該信用卡之辨識及證明，並非依習慣或特約表示一
    定用意之證明，性質上係屬刑法第二百十條之私文書。又持卡人在信用卡簽帳單
    上之顧客簽名欄簽名為署押後交還特約商店，自不待依據習慣或特約，單從形式
    上觀察，即足以表示係持卡人確認簽帳單上記載之交易標的及金額，並向發卡銀
    行請求撥付消費款項予特約商店之旨，是該簽帳單含有收據及請款單之性質，亦
    屬刑法第二百十條之私文書。再者，無付款意思而冒用他人信用卡，偽造原持卡
    人於簽帳單上簽名（使用詐術），使特約商店陷於錯誤，誤以為行為人即是原持
    卡人，而交付給行為人一定之財物或提供一定之服務，此一過程，實與詐欺財物
    或得利罪之構成要件相符合。是核被告丁○○所為，係犯刑法第三百三十七條之
    侵占遺失物罪、刑法第二百十六條、第二百十條行使偽造私文書罪（行使偽造信
    用卡背面簽名及簽帳單部分）、第三百三十九條第一、二項之詐欺取財、得利罪
    及同法第三百三十九條第三項、第一項之詐欺取財未遂罪；其偽造署押為偽造私
    文書之階段行為，而偽造私文書之低度行為為行使之高度行為所吸收，均不另論
    罪。被告先後五次行使偽造私文書、五次詐欺取財及得利（前四次為既遂、第五
    次為未遂）犯行間，各時間緊接，手段同一，各所觸犯犯罪構成要件相同之罪名
    ，顯各係基於概括犯意而反覆為之，皆為連續犯，各應依刑法第五十六條之規定
    ，分別論以行使偽造私文書一罪及詐欺取財、得利一罪，並均加重其刑。又被告
    前揭詐欺取財及得利罪，係一行為觸犯二罪名，應從一重之詐欺取財罪處斷。又
    其所犯上開侵占遺失物、行使偽造私文書及詐欺取財罪等三罪間，有目的方法之
    牽連關係，為牽連犯，應依刑法第五十五條之規定，從一較重之行使偽造私文書
    罪處斷。至於被告所犯之詐欺得利罪部分（即唱歌部分），業據公訴人於起訴書
    中論及，且與前揭起訴有罪部分，具有裁判上一罪之關係，自亦本院審理之範圍
    。審酌被告正值壯年，本應自食其力，竟利用拾獲他人信用卡之便，前往ＫＴＶ
    飲酒玩樂後刷卡結帳，嚴重漠視輕踐他人財產權益；兼衡其持卡消費之次數、金
    額，及犯罪後坦承犯行，頗知悔悟等一切情狀，量處如主文所示之刑，並諭知易
    科罰金之折算標準，以示懲儆。末查，被告在中國信託商業銀行信用卡（卡號號
    ：0000000000000000號）背面簽名欄上偽造之「劉建良」署押
    一枚及摟馬飲食店信用卡簽帳單商店如附表所示之消費簽帳單商店存根聯上偽造
    「劉建良」之署押四枚，不問屬犯人與否，應依刑法第二百十九條之規定宣告沒
    收。
據上論斷，應依刑事訴訟法第四百五十二條、第二百七十三條之一第一項、第二百九
十九條第一項前段，刑法第五十六條、第二百十六條、第二百十條、第三百三十九條
第一項、第二項、第三百三十七條、第五十五條、第四十一條第一項前段，第二百十
九條，罰金罰鍰提高標準條例第一條前段、第二條，判決如主文。
本案經檢察官乙○○到庭執行職務。
中      華      民      國      九十四      年      六    月    三十    日
                                臺灣臺中地方法院刑事第四庭
                                    法  官  吳  進  發
右正本證明與原本無異。
如不服本判決，應於判決送達後十日內向本院提出上訴狀，上訴於臺灣高等法院臺中
分院( 須附繕本 )。
                                    書記官
中      華      民      國      九十四      年      六    月    三十    日
附表
┌─┬──────────┬─────────────┬────────┐
│編│    日        期    │    偽  造  之  署  押    │財物或利益      │
│號│                    │                          │（單位：新台幣）│
├─┼──────────┼─────────────┼────────┤
│一│九十四年三月二十五日│在消費簽帳單商店存根聯上偽│一萬零五百元    │
│  │晚上十時五十三分    │造「劉建良」署押（簽名）一│                │
│  │                    │枚。                      │                │
├─┼──────────┼─────────────┼────────┤
│二│九十四年三月二十六日│在消費簽帳單商店存根聯上偽│五千七百元      │
│  │凌晨零時四十三分    │造「劉建良」署押（簽名）一│                │
│  │                    │枚。                      │                │
├─┼──────────┼─────────────┼────────┤
│三│九十四年三月二十六日│在消費簽帳單商店存根聯上偽│三千八百元      │
│  │凌晨三時一分        │造「劉建良」署押（簽名）一│                │
│  │                    │枚。                      │                │
├─┼──────────┼─────────────┼────────┤
│四│九十四年三月二十六日│在消費簽帳單商店存根聯上偽│一萬零四百元    │
│  │晚上十一時四十八分  │造「劉建良」署押（簽名）一│        │
│  │                    │枚。                      │                │
└─┴──────────┴─────────────┴────────┘
